【裁判字號】    92,簡上,88
【裁判日期】    920814
【裁判案由】    竊盜
【裁判全文】
臺灣嘉義地方法院刑事判決                          九十二年度簡上字第八八號
    上  訴  人  乙○○
    即  被  告
    選任辯護人  蔡碧仲
                愛紳
                李金樺
右列上訴人因竊盜案件，不服本院簡易庭九十二年度簡字第四八０號中華民國九十二
年四月三十日第一審判決（聲請簡易判決處刑書案號：臺灣嘉義地方法院檢察署九十
二年度偵字第二六二０號），提起上訴，本院管轄之第二審合議庭改依通常程序審理
後，為第一審判決如左：
    主  文
原判決撤銷。
乙○○竊盜，處有期徒刑月，如易科罰金，以佰元折算壹日。
    事  實
一乙○○與不詳姓名年籍成年男子共同基於意圖為自己不法所有之犯意聯絡，於民國
  九十二年四月八日晚上八時三十五分許，在嘉義縣新港鄉○○路奉天宮前，趁信徒
  進香人潮洶湧之際，推由乙○○徒手竊取丁○所有置於後褲袋內之皮包一只（內有
  現金新臺幣三萬三千零五十元、美金十元、新加坡幣一百元、國民身分證、汽車駕
  駛執照、行車執照、國民健康保險卡），乙○○得手後即將皮包轉交給該成年男子
  。惟丁○發覺有異，當場轉身扭住乙○○手臂予以逮捕並送警究辦，該成年男子則
  趁隙逃逸無蹤。
二案經丁○訴由嘉義縣警察局民雄分局報告臺灣嘉義地方法院檢察署檢察官偵查聲請
  簡易判決處刑。
    理  由
一訊據上訴人即被告乙○○固坦認於右揭時地遭告訴人丁○扭住手臂送警究辦，然矢
  口否認有何竊盜犯行，辯稱：我和朋友黃弘明先到雲林縣北港鎮朝天宮拜拜，再到
  嘉義縣新港鄉奉天宮拜拜，當時在奉天宮看熱鬧，丁○抓住我的手，說我偷他的東
  西，但我是冤枉的；丁○就皮包內物品之描述極為詳細，與突然遭竊之一般被害人
  有異，其於事後多次主動要求我給付新臺幣（下同）三萬元，表示即可沒事，足見
  案情不單純，願接受測謊，以證清白云云。
二惟查：右揭犯罪事實，業據告訴人丁○於警訊、檢察官偵查中及本院審理中指訴明
  確（警卷第二頁、偵查卷第五至六頁、本院第二審卷第五十至五一頁），並與證人
  楊依月即告訴人丁○之配偶、黃俊凱與黃俊偉即告訴人丁○之子、丙○○即受理報
  案之嘉義縣警察局民雄分局新港分駐所警員於檢察官偵查中、原審調查中證述之逮
  捕、解送上訴人經過一致（偵查卷第六頁反面至第七頁正面、原審卷第二十至二一
  頁），且有被害報告可稽（警卷第四頁）。告訴人丁○遭竊之國民身分證、汽車駕
  駛執照於九十二年四十一日辦理遺失補發，國民健康保險卡於同年月十四日辦理遺
  失補發，復有法務部戶役政連結作業系統資料、交通部公路總局新竹區監理所桃園
  監理站九十二年六月十八日竹監桃字第○九二○○一二七五六號函、桃園縣龜山鄉
  公所九十二年六月十七日桃龜鄉社字第○九二○○一三六五一號函可憑（本院第二
  審卷第三三、三六至三七、四一至四二頁），苟告訴人丁○係誣指上訴人竊盜，當
  無必要煞費周章辦理上開數個證件之補發手續，益見其指訴非虛。告訴人丁○就其
  皮包內財物之描述是否詳盡，繫乎其個人生活習慣、記憶能力，自不能因其能細數
  財物內容，即認其虛偽。又上訴人居住臺中市，且自承當天被逮捕時身上僅餘硬幣
  ，未攜帶證件，本來有三百元，因購買香菸花掉了（本院第二審卷第七八頁），此
  與一般前往外地進香之香客理當攜帶足夠錢財以便支應之常態有異，況常人吸煙量
  每日至多不過一、二包，三百元可購買之香菸顯不止此，眾所皆知，上訴人若需吸
  菸，衡情並無必要將三百元全數用罄，而自陷無錢可用之窘境。此外，上訴人並未
  提出證據證明告訴人丁○事後曾向其索求三萬元。是上訴人所辯，無非事後卸責之
  詞，難以採信，事證明確，其竊取告訴人丁○財物之犯行堪以認定。本件事證已明
  ，上訴人聲請測謊，核無必要，其提出之朝天宮監視錄影翻拍照片三張，與本件案
  發地點不同，亦無庸再深入查證是否屬實，附此敘明。
三上訴人乙○○意圖為自己不法之所有，而竊取告訴人丁○之皮包，核其所為，係犯
  刑法第三百二十條第一項之竊盜罪。上訴人與前開不詳姓名年籍成年男子二人間就
  上揭犯行，有犯意聯絡及行為分擔，皆為共同正犯。
四聲請簡易判決處刑意旨另以：上訴人乙○○與不詳姓名年籍成年男子共同基於意圖
  為自己不法所有之概括犯意聯絡，除於右揭時地竊取告訴人丁○之皮包外，並於同
  日晚上八時十五分許，竊取告訴人甲○○所有置於褲袋內之現金一千五百元，因認
  上訴人就此部分亦涉有刑法第三百二十條第一項之竊盜罪。檢察官認上訴人涉有該
  竊盜犯行，係以告訴人甲○○於警訊、檢察官偵查中之指訴為所憑論據，訊據上訴
  人堅決否認有竊取告訴人甲○○財物之行為，辯稱：我沒有技術偷他的錢等語。按
  犯罪事實應依證據認定之，無證據不得推定其犯罪事實，刑事訴訟法第一百五十四
  條定有明文。次按告訴人之告訴，係以使被告受刑事訴追為目的，是其陳述是否與
  事實相符，仍應調查其他證據以資審認，亦有最高法院五十二年臺上字第一三００
  號判例可參。經查：告訴人甲○○於警訊陳稱我當時正在廟前觀看大甲媽入廟放鞭
  炮，忽然有一男子（正是我當場捉到的涉嫌人乙○○）伸手到我右褲襠口袋竊取一
  千五百元（警卷第二頁反面），於檢察官偵查中陳稱乙○○伸手從我口袋行竊，我
  轉頭看他，確實是他（偵查卷第六頁反面），於本院原審調查中陳稱有看到偷錢者
  的臉，確定是被告（原審卷第十八至十九頁），前後所言被害經過雖無二致，惟除
  此之外，並無其他積極證據足資補強，況告訴人甲○○並未當場逮捕上訴人，其於
  警訊中稱上訴人係其當場逮捕，復與實情有違，是不能徒以告訴人甲○○之指訴，
  遽認上訴人有竊取告訴人甲○○財物之犯罪事實，則上訴人是否確有此部分之竊盜
  犯行，即屬不能證明。依上所述，檢察官所舉之證據不足以證明上訴人犯罪，此外
  本院復查無其他證據證明上訴人確有檢察官所指之此部犯行，惟聲請簡易判決處刑
  意旨既認此部分與前揭論罪科刑之竊盜罪間有連續犯之裁判上一罪關係，爰不另為
  無罪之諭知。
五原審以上訴人乙○○罪證明確，依簡易判決處有期徒刑四月，如易科罰金，以銀元
  三百元折算一日，固非無見，惟查本案並無證據證明上訴人竊取告訴人甲○○財物
  ，已如前述，原審認上訴人連續竊取告訴人甲○○、丁○之財物，自有未合，上訴
  人上訴否認犯罪，就被訴竊取告訴人丁○財物部分雖無理由，惟就被訴竊取告訴人
  甲○○部分為有理由，是原審判決尚有可議，自應由本院予以撤銷改判。查上訴人
  無犯罪前科，有臺灣高等法院被告全國前案紀錄表可按，爰審酌其素行良好，所犯
  已造成告訴人丁○財物之損失，犯後未能坦認犯行，仍飾詞辯解，難認已具體悔過
  及其他一切情狀，量處如主文所示之刑，並諭知易科罰金之折算標準，以資儆懲。
六本件因上訴人乙○○被訴竊取告訴人甲○○財物部分，認不能證明犯罪，而不另為
  無罪之諭知，此與刑事訴訟法第四百五十一條之一第四項第三款應為無罪判決諭知
  之情形相當，原審本應依同法第四百五十二條規定，改適用通常程序審判，惟因誤
  用簡易程序裁判，爰由本院準用刑事訴訟法第三百六十九條第二項規定撤銷原審判
  決，逕依通常程序為第一審判決。
據上論斷，應依刑事訴訟法第四百五十五條之一第一項、第三項、第三百六十八條、
第三百六十九條第一項前段、第三百六十四條、第二百九十九條第一項前段，刑法第
二十八條、第三百二十條第一項、第四十一條第一項前段，罰金罰鍰提高標準條例第
一條前段、第二條，判決如主文。
本案經檢察官周欣潔到庭執行職務。
中      華      民      國    九十二    年      八      月     十四     日
                                臺灣嘉義地方法院刑事第二庭
                                  審判長法  官  林  坤  志
                                        法  官  張  道  周
                                        法  官  廖  政  勝
右正本證明與原本無異。
如不服本判決，應於判決送達後十日內向本院提出上訴狀( 應附繕本 )。告訴人或被
害人如對於本判決不服者，應具備理由請求檢察官上訴，其上訴期間之計算係以檢察
官收受判決正本之日期為準。
中      華      民      國    九十二    年      八      月     十四     日
                                        書記官  陳  湘  蓉
附錄本案論罪科刑法條全文
刑法第三百二十條第一項
意圖為自己或第三人不法之所有，而竊取他人之動產者，為竊盜罪，處五年以下有期
徒刑、拘役或五百元以下罰金。


司法院資訊處製作；財團法人民間司法改革基金會備份。
